臺灣基隆地方法院民事判決
110年度訴字第516號
原      告  台新資產管理股份有限公司

法定代理人  吳統雄  
訴訟代理人  莊書瑋  


被      告  何盈瑩  


上列當事人間清償債務事件，本院於民國110年12月28日言詞辯
論終結，判決如下：
    主  文
被告應給付原告新臺幣30萬7,952元，及自民國95年12月26日起
至清償日止，按週年百分之11.99計算之利息。
被告應給付原告新臺幣23萬5,714元，及其中新臺幣22萬7,524元
自民國95年2月16日起至民國104年8月31日止，按週年利率百分
之20計算之利息，自民國104年9月1日起至清償日止，按週年百
分之15計算之利息。
原告其餘之訴駁回。
訴訟費用新臺幣5,950元由被告負擔。
    事實及理由
壹、程序事項
    本件被告經合法通知，未於言詞辯論期日到場，核無民事訴
    訟法第386條各款所列情形，爰依同法第385條第1項前段規
    定，准原告到場之訴訟代理人聲請，由其一造辯論而為判決
    。
貳、實體事項
一、原告起訴主張略以：
(一)緣「新竹國際商業銀行股份有限公司（下稱新竹商銀）」於
    民國96年7月2日更名為「渣打國際商業銀行股份有限公司（
    下稱渣打銀行）」，而渣打銀行於100年6月27日將其對被告
    之本金暨相關利息、遲延利息、違約金、墊付費用等債權，
    以及擔保物權和其他一切從屬權利讓與原告，故聲請人因受
    讓該筆債權而為現時債權人，先予敘明。
(二)被告於92年12月12日向原債權人借得新臺幣（下同）41萬元
    ，與原債權人訂立借據1紙，依上開約定，將所欠金額應按
    月分期攤還，若逾期1次即喪失分期攤還之權利，應將所欠
    消費借貸款全數一次清償，並同意自第1期至第6期按週年利
    率百分之3.88固定計息；第7期至第60期按週年利率百分之1
    1.99固定計息，暨其逾期6個月以内者，另按該利率百分之1
    0，超過6個月以上者，另按該利率百分之20計付之違約金。
    詎料，被告自95年12月25日起，未依約履行迄今已逾期1次
    以上，計欠本金30萬7,952元（逾期時原債權人之公告定儲
    利率指數週年利率百分之2.02），依借據約定條款第8條約
    定，視為全部到期，被告即應負償還之責。　　
(三)又被告另向原債權人申請辦理餘額代償信用卡，而與原債權
    人訂立代償信用卡申請書1紙。依照信用卡約定條款上之約
    定，本件利率按週年利率百分之20計算之利息。詎料，被告
    至95年2月15日止，計有預借現金、消費款總額23萬5,714元
    之帳款未依約繳付。
(四)是以，被告上揭欠款，屆期未為清償，雖經催討，仍未獲置
    理，爰依消費借貸關係提起本件訴訟。
(五)基於上述，聲明：
 1、被告應給付原告30萬7,952元，及自95年12月26日起至清償
    日止，按週年百分之11.99計算之利息，暨其逾期6個月以内
    者，按上開利率百分之10，逾期超過6個月者，按上開利率
    百分之20計付之違約金。
 2、被告應給付原告23萬5,714元，及其中22萬7,524元自95年2
    月16日起至104年8月31日止，按週年利率百分之20計算之利
    息，自104年9月1日起至清償日止，按週年百分之15計算之
    利息。　　　　
二、被告已於相當時期受合法送達通知，均未於言詞辯論期日到
    場，亦未提出任何書狀作任何聲明或陳述。
三、本院之判斷：
(一)原告主張之上開事實，業據其提出新竹商銀借據暨約定條款
    、新竹商銀授信增補契約書、信貸帳務查詢明細資料、渣打
    銀行餘額代償申請書暨約定條款、信用卡帳務查詢明細、金
    融監督管理委員會函文、債權讓與證明書、太平洋日報債權
    讓與公告等件為證；而被告對於原告主張之事實，已於相當
    時期受合法通知，而於言詞辯論期日不到場，復未提出任何
    書狀爭執，依民事訴訟法第280條第3項前段準用同條第1項
    規定，視同自認，自堪信原告之主張為真實。
(二)按稱消費借貸者，謂當事人一方移轉金錢或其他代替物之所
    有權於他方，而約定他方以種類、品質、數量相同之物返還
    之契約；借用人應於約定期限內，返還與借用物種類、品質
    、數量相同之物；遲延之債務，以支付金錢為標的者，債權
    人得請求依法定利率計算之遲延利息，但約定利率較高者，
    仍從其約定利率；當事人得約定債務人於債務不履行時，應
    支付違約金。民法第474條第1項、第478條前段、第233條第
    1項、第250條第1項分別定有明文。另依104年2月4日新修正
    之銀行法第47之1條第2項規定：自104年9月1日起，銀行辦
    理現金卡之利率或信用卡業務機構辦理信用卡之循環信用利
    率不得超過週年利率百分之15。從而，原告依消費借貸契約
    及債權讓與之法律關係，請求判命如主文第1、2項所示本金
    、利息部分，為有理由，應予准許。
(三)末按約定之違約金額過高者，法院得減至相當之數額，民法
    第252條定有明文。至於當事人約定之違約金是否過高，須
    依一般客觀事實，社會經濟狀況，當事人所受損害情形及債
    務人如能依約履行時，債權人可享受之一切利益為衡量標準
    （參照最高法院96年度台上字第107號判決意旨）。查原告
    聲明第1項另請求被告應給付「自95年12月26日起至清償日
    止，逾期6個月以内者，按週年利率百分之1.199，逾期超過
    6個月者，按週年利率百分之2.398計付之違約金」部分，本
    院審酌原告因被告遲延給付所受積極損害及所失利益，通常
    為該款項再轉借他人後之利息收入或轉作他項投資之收益，
    難認尚有其他損害，又其以單方擬定之定型化約款，向被告
    收取按週年利率百分之11.99計算之利息，已因此獲取大量
    之經濟利益，再請求被告給付上揭違約金，實屬過高（算至
    本件宣判期日，小數點後不計，違約金已累計為10萬5,194
    元，已逾本金3分之1），尚非公允，應予全部酌減，不應准
    許。
四、按各當事人一部勝訴、一部敗訴者，其訴訟費用，由法院酌
    量情形，命兩造以比例分擔或命一造負擔，或命兩造各自負
    擔其支出之訴訟費用，民事訴訟法第79條定有明文。核本件
    訴訟費用額確定為5,950元（即第一審裁判費），本院審酌
    原告對被告之請求固有部分敗訴情形，惟其敗訴部分為違約
    金，依民事訴訟法第77條之2之規定，該敗訴部分本即不併
    算其價額，本件復未因該敗訴部分衍生其他訴訟費用，爰確
    定本件訴訟費用之負擔如主文第3項所示。　　　　
五、據上論結，本件原告之訴為一部有理由、一部無理由，依民
    事訴訟法第385條第1項前段、第79條、第87條第1項，判決
    如主文。
中    華    民    國   110    年   12     月    30    日
                      民事庭法  官 王翠芬
以上正本係照原本作成。
對於本件判決如有不服，應於收受送達後20日內向本院提出上訴
書狀，敘述上訴之理由，上訴於臺灣高等法院，並按他造當事人
之人數附具繕本。如委任律師提起上訴者，應一併繳納上訴審裁
判費。
中　　華　　民　　國　　110 　年　　12　　月　　30　  日
                            書記官  陳怡君